【裁判字號】    89,訴,73
【裁判日期】    890308
【裁判案由】    毒品危害防制條例
【裁判全文】
臺灣高雄地方法院刑事判決                            八十九年度訴字第七三號
    公  訴  人  臺灣高雄地方法院檢察署檢察官
    被      告  乙○○
右列被告因毒品危害防制條例案件，經檢察官提起公訴（八十八年度偵字第二二二九
二號），本院判決如左：
    主  文
本件公訴不受理。
    理  由
一、公訴意旨略以：被告乙○○於民國八十八年九月三日上午八時三十分許，在高雄
    縣鳳山市○○路與新富路口，轉讓第一級毒品海洛因予甲○○施用（施用毒品海
    洛因部分，檢察官另案偵辦中），因認被告涉犯毒品危害防制條例第八條第一項
    之轉讓第一級毒品罪嫌。
二、按犯毒品危害防制條例第十條之罪（即施用第一級、第二級毒品）者，檢察官應
    先將被告送勒戒處所觀察、勒戒，經觀察、勒戒後，無繼續施用傾向者，應由檢
    察官為不起訴之處分，有繼續施用之傾向者，由檢察官聲請法院裁定令入戒治處
    所施以強制戒治；強制戒治期滿或強制戒治執行已滿三月，戒治處所認無戒治必
    要者，由檢察官聲請法院裁定停止戒治，期滿未經撤銷，視為強制戒治期滿時，
    應由檢察官為不起訴之處分，同條例第二十條第一、二項、第二十二條第一項、
    第二項、第二十三條定有明文。是毒品危害防制條例公布施行後，犯施用第一、
    二級毒品罪之被告，如未經依法送觀察、勒戒處分，或尚在觀察、勒戒與強制戒
    治中，檢察官即逕行提起公訴，其起訴應屬違背程序，法院應依刑事訴訟法第三
    百零三條第一款諭知不受理之判決。
二、訊據被告固不諱言曾交付部分海洛因予甲○○施用之事實，惟堅決否認有何轉讓
    毒品之犯行，並辯稱：上開毒品海洛因係於八十八年九月一日，在伊高雄縣鳳山
    市○○街一九三號四樓住處樓下，由伊與甲○○各出資新台幣（下同）一千元，
    共同向某不知真實姓名、年籍，綽號「小胖」之男子購買後，將施用剩餘之毒品
    海洛因放置於伊住處，待甲○○欲施用時，再找伊拿取等語。經查：
（一）按「訊問被告，應全程連續錄音，必要時，並應全程連續錄影，但有急迫情況
      且經記明筆錄者，不在此限」，此刑事訴訟法第一百條之一第一項定有明文，
      被告固曾於警訊時坦承：「今天（指八十八年九月三日）早上甲○○來我家找
      我，我們就一起出去找海洛因毒品的賣主，結果沒找著，他毒癮犯了，我就提
      供我用剩的海洛因毒品給他（指甲○○），他就在我開的車上，用針筒注射手
      臂上血管施用後，就被警查獲」等語，惟本院依職權勘驗被告之警訊錄音帶，
      被告警訊所陳雖與筆錄所載相符，惟訊問過程屢有錄音開關切換，並未全程連
      續錄音，是被告警訊筆錄所載之轉讓毒品海洛因部分自白是否與真實相合，仍
      有可疑，尚應調查其他積極證據以佐其實，且本院依職權查閱卷附之警訊筆錄
      ，證人甲○○於警訊時係證稱：「我要購買毒品海洛因，是經由乙○○向綽號
      「阿賢」（即本院審理時所指之「小胖」）男子購買，每次購買一千元新台幣
      ，乙○○購得毒品海洛因後再一起施用」等語，並無陳稱被告曾無償轉讓毒品
      海洛因予其施用之事實，此外亦無任何證人出面指證被告確有無償轉讓海洛因
      予甲○○施用之行為，亦無任何證據足證此事，自不得僅以被告於警訊時之自
      白，為被告轉讓毒品犯行之唯一依據。
（二）酌以被告與甲○○於八十八年九月一日，各出資一千元，在被告住處樓下向某
      綽號「小胖」之人購買毒品海洛因，甲○○施用後剩餘部分則先放置於被告住
      處，由被告代為保管，有需要時再行共同使用等節，除據被告於偵查及本院審
      理時陳明在卷外，核與證人甲○○於本院審理時結證證述情節相符，益徵被告
      係本於與甲○○共同出資，由其前去購買海洛因，與該共同出資之人分而施用
      後，再基於幫助甲○○施用毒品海洛因之犯意為其收藏保管，與行為時即本於
      轉讓海洛因之犯意而無償轉讓之情形不同。是被告所為，應係犯毒品危害防制
      條例第十條第一項之施用第一級毒品海洛因之幫助犯，公訴意旨認被告係犯同
      條例第八條第一項之轉讓第一級毒品罪，容有誤會，併此敘明。
（三）又被告於本案經警逮捕後，因涉犯施用第一級毒品海洛因犯行，經本院於八十
      八年九月四日，以八十八年度毒聲字第六四五五號依檢察官聲請，裁定送觀察
      、勒戒，並因其有繼續施用毒品傾向，經本院於同年九月二十日，以八十八年
      度毒聲字第六八八一號裁定送強制戒治，現尚於台灣屏東戒治所戒治中，此有
      本院八十八度毒聲字第六八八一號裁定書一份附卷可稽，並有本院被告院內索
      引卡紀錄表及本院被告全國前案紀錄表在卷可考，足見被告有施用毒品海洛因
  行為甚明，則揆諸上開說明，被告本件所犯幫助施用第一級毒品之犯行，與其
      上開施用第一級毒品之犯行，時間緊接，犯罪基本構成要件相同，顯係基於概
      括犯意而反覆為之，應依刑法第五十六條連續犯之規定，論以毒品危害防制條
      例第十條第一項之施用第一級毒品之一罪。而被告所犯上開施用第一級毒品罪
      ，現尚在強制戒治中，已如前述，自應由檢察官待被告戒治期滿後為不起訴之
      處分，檢察官逕向本院起訴，其起訴應屬違背程序，揆諸前開說明，爰為諭知
      不受理之判決。
據上論斷，應依刑事訴訟法第三百零三條第一款，判決如主文。
中    華    民    國    八十九    年       三      月        八        日
                                  臺灣高雄地方法院刑事第一庭
                                      法  官    邱基峻
右正本證明與原本無異。
如不服本判決，應於判決送達後十日內，向本院提出上訴狀。
                                      書記官    王美玲
中    華    民    國    八十九    年      三      月        九        日


司法院資訊處製作；財團法人民間司法改革基金會備份。
